臺北高等行政法院判決
　　　　　　　　　　　　　　　　　　 96年度簡字第00576號
原　　　告　甲○○
被　　　告　臺北市政府環境保護局
代　表　人　沈世宏（局長）
訴訟代理人　丁○○
　　　　　　丙○○
　　　　　　乙○○
上列當事人間因廢棄物清理法事件，原告不服臺北市政府中華民
國96年7 月5 日府訴字第09670101700 號訴願決定，提起行政訴
訟。本院判決如下：
　　主  文
原告之訴駁回。
訴訟費用由原告負擔。
　　事  實
一、事實概要：
    緣被告士林區清潔隊執勤人員執行環境巡查勤務，於民國（
    下同）96年4 月5 日5 時35分在臺北市士林區○○○路○ 段
    698 巷前，發現原告將裝有資源回收物（紙類、塑膠類）之
    垃圾包任意棄置於行人專用清潔箱內，違反廢棄物清理法第
    12條第1 項規定，乃拍照採證，並由被告當場掣發96年4 月
    5 日北市環士罰字第X493970 號處理違反廢棄物清理法案件
    舉發通知書予以告發，告發通知書由原告簽名收受。嗣依同
    法第50條第2 款規定，以96年4 月23日廢字第J00000000 號
    執行違反廢棄物清理法案件裁處書，處原告新臺幣（下同）
    1 千2 百元罰鍰。其間，原告不服，於96年4 月11日向被告
    陳情，經被告以96年4 月27日北市環稽字第09630680400 號
    函復原告在案。原告猶未甘服，於96年5 月8 日經由臺北市
    政府研究發展考核委員會向臺北市政府提起訴願遭決定駁回
    ，遂提起本件行政訴訟。
二、兩造聲明：
　　(一)原告聲明求為判決：1.訴願決定及原處分均撤銷。
                        2.訴訟費用由被告負擔。
　　(二)被告聲明求為判決：1.原告之訴駁回。
                        2.訴訟費用由原告負擔。
三、兩造之爭點：
　　(一)原告主張之理由：原告係拾荒者，將路邊撿來的垃圾倒到
      垃圾箱裡，從中找資源，該垃圾並非原告所丟棄，原告當
      場向巡查員發誓請准予免罰。
　　(二)被告主張之理由：
      1.法令依據：廢棄物清理法第12條第1 項：「一般廢棄物
        回收、清除、處理之運輸、分類、貯存、排出、方法、
        設備及再利用，應符合中央主管機關之規定，其辦法由
        中央主管機關定之。」、第50條第2 款：「有下列情形
        之一者，處新台幣1 千2 百元以上6 千元以下罰鍰。…
        二、違反第12條之規定。」。被告91年6 月26日北市環
        三字第09131667601 號公告：「一家戶、政府機構、公
        立中小學、公有市場等一般廢棄物，交被告清運者應依
        下列方式清除：…三廢棄物不得任意棄置於地面，非行
        人行走期間飲食或活動產生之廢棄物不得投置於行人專
        用清潔箱或其他未經指定之處所。…六未依本公告規定
        排出或違規棄置一般廢棄物者，依違反廢棄物清理法第
        12條或第27條規定，以同法第50條規定處罰。」。另依
        92年3 月14日北市環三字第09230867101 號修正本市家
        戶資源垃圾及廚餘垃圾收運時間、地點及作業方式公告
        事項：「一由被告收運之資源垃圾依性質由排出人依舊
        衣類、廢紙類、乾淨塑膠袋、乾淨保麗龍餐具類保麗龍
        緩衝材類及一般類等類別，分開打包排出。二…(一)夜間
        定時定點收運：依排定之垃圾車停靠時間、地點俟資源
        回收車到達後直接交回收車收運。…。」。
      2.卷查本案係被告所屬士林區清潔隊巡查人員執行環境稽
        查勤務，於事實欄所敘之時、地，發現原告將垃圾包（
        內含紙類、塑膠類）任意棄置於行人專用清潔箱內，乃
        當場告知違規事實並拍照採證後，依法掣單舉發，由原
        告簽名收受，尚無違誤。
      3.次查有關原告訴稱：「…因為亂丟垃圾的沒有事，我撿
        垃圾的要罰錢。我是撿來路邊的垃圾規規矩矩的倒在垃
        圾箱裡…」一節，查稽查當時，原告將垃圾包投擲於行
        人專用清潔箱內，此有採證照片附卷可稽，雖原告主張
        該垃圾包係撿拾路邊垃圾，惟執勤人員依當場稽查取締
        情形，認該垃圾包非行人行進間所產生之廢棄物，又行
        人專用清潔箱係為提供行人投置行走期間產生之小型廢
        棄物，以維護道路及環境之整潔，若民眾將成袋之廢棄
        物或資源垃圾丟置於內，將使市區○○路旁清潔箱迅速
        堆滿垃圾，影響市容觀瞻並妨礙環境衛生，且與被告推
        行之垃圾清運方式相違背。是本件係當場發現違規行為
        予以舉發，並有採證照片為憑，違規事實明確。
      4.末查被告已於86年3 月31日施行「三合一資源回收計畫
        」政策，原告自應依規定配合清運時間將可回收資源垃
        圾攜出，俟被告資源回收車到達停靠站時，再將資源垃
        圾投置於資源回收車內，不得投置於行人專用清潔箱或
        其他未經指定之處。本件原告將可回收資源垃圾放於行
        人專用清潔箱內，已違反臺北市垃圾收集、清運及作業
        方式之規定，從而，被告依首揭法令規定處原告最低額
        度罰鍰1 千2 百元，用促踐行改善，尚無不合。
      5.綜上論結，本件訴訟為無理由，爰依行政訴訟法第108
        條之規定，檢附原卷1 宗，敬請察核予以駁回。
　　理  由
一、按「一般廢棄物回收、清除、處理之運輸、分類、貯存、排
    出、方法、設備及再利用，應符合中央主管機關之規定，其
    辦法由中央主管機關定之。」、「有下列情形之一者，處新
    台幣1 千2 百元以上6 千元以下罰鍰。…二、違反第12 條
    之規定。」廢棄物清理法第12條第1 項及第50條第2 款分別
    定有明文。又一般廢棄物回收清除處理辦法第1 條、第5 條
    第14條依序規定：「本辦法依廢棄物清理法第12條第1 項規
    定訂定之。」、「一般廢棄物除依本辦法規定外，應依執行
    機關公告之分類、收集時間、指定地點與清運方式，交付回
    收、清除或處理。」、「一般廢棄物應依下列方式分類後，
    始得交付回收、清除或處理：..二、資源垃圾：(一)依執行機
    關指定之時間、地點及作業方式，交付執行機關或受託機構
    之資源垃圾回收車回收。(二)依各地區設置資源回收設施分類
    規定，投置於資源回收桶（箱、站）內。..」。又臺北市政
    府環保局91年6 月26日北市環三字第09131667601 號公告：
    「..公告事項：一、家戶、政府機構、公立中小學、公有市
    場等一般廢棄物，交被告清運者應依下列方式清除：…三、
    廢棄物不得任意棄置於地面，非行人行走期間飲食或活動產
    生之廢棄物不得投置於行人專用清潔箱或其他未經指定之處
    所。…六、未依本公告規定排出或違規棄置一般廢棄物者，
    依違反廢棄物清理法第12條或第27條規定，以同法第50條規
    定處罰。」。92年3 月14日北市環三字第09230867101 號修
    正本市家戶資源垃圾及廚餘垃圾收運時間、地點及作業方式
    公告事項：「一、由被告收運之資源垃圾依性質由排出人依
    舊衣類、廢紙類、乾淨塑膠袋、乾淨保麗龍餐具類保麗龍緩
    衝材類及一般類等類別，分開打包排出。二、…(一)夜間定時
    定點收運：依排定之垃圾車停靠時間、地點俟資源回收車到
    達後直接交回收車收運。…。」。
二、緣被告士林區清潔隊執勤人員執行環境巡查勤務，於96 年4
    月5 日5 時35分在臺北市士林區○○○路○ 段698 巷前，發
    現原告將裝有資源回收物（紙類、塑膠類）之垃圾包任意棄
    置於行人專用清潔箱內，違反廢棄物清理法第12條第1 項規
    定，乃拍照採證，並由被告當場掣發96年4 月5 日北市環士
    罰字第X493970 號處理違反廢棄物清理法案件舉發通知書予
    以告發，告發通知書由原告簽名收受。嗣依同法第50條第2
    款規定，以96年4 月23日廢字第J000 00000號執行違反廢棄
    物清理法案件裁處書，處原告1 千2 百元罰鍰。其間，原告
    不服，於96年4 月11日向被告陳情，經被告以96年4 月27日
    北市環稽字第09630680400 號函復原告在案。原告猶未甘服
    ，於96年5 月8 日經由臺北市政府研究發展考核委員會向臺
    北市政府提起訴願遭決定駁回，遂提起本件行政訴訟。兩造
    分別為前揭事實欄所載之陳述，本院針對兩造爭點，判斷如
    下。
三、查本件原告於96年4 月5 日5 時35分許，將裝有紙類及塑膠
    類之資源回收物投置在臺北市士林區○○○路○ 段698 巷前
    之行人專用清潔箱內，適時為被告所屬士林區清潔隊巡查人
    員執行環境稽查勤務時所發現，並拍照存證，依法掣單舉發
    ，此有採證照片2 張（見訴願卷第11頁）、臺北市政府環保
    局處理違反廢棄物清理法案件舉發通知書（見訴願卷第9 頁
    ）及臺北市政府環保局衛生稽查大隊陳情訴願案件簽辦單（
    見訴願卷第15頁）在卷可憑，揆諸首揭規定，被告認定原告
    違反廢棄物清理法第12條第1 項之規定，而依同法第50條第
    2 款規定裁處原告罰鍰1200元，核無不合。
四、原告主張其係拾荒者，將路邊撿來的垃圾倒到垃圾箱裡，從
    中找資源，該垃圾並非原告所丟棄，原告當場向巡查員發誓
    請准予免罰云云。查被告已於86年3 月31日施行「三合一資
    源回收計畫」政策，此乃公眾週知之事實，任何人均應依規
    定配合清運時間將可回收資源垃圾攜出，俟被告資源回收車
    到達停靠站時，再將資源垃圾投置於資源回收車內，不得投
    置於行人專用清潔箱或其他未經指定之處。次查被告所屬清
    潔人員於前揭時日稽查當時，發現原告將垃圾包投擲於行人
    專用清潔箱內，此有採證照片附卷可稽，且為原告起訴書所
    自承。況原告主張該垃圾包係撿拾路邊垃圾，益證該垃圾包
    非行人行進間所產生之廢棄物。而行人專用清潔箱係為提供
    行人投置行走期間產生之小型廢棄物，以維護道路及環境之
    整潔，若民眾將成袋之廢棄物或資源垃圾丟置於內，將使市
    區○○路旁清潔箱迅速堆滿垃圾，影響市容觀瞻並妨礙環境
    衛生，且與被告推行之垃圾清運方式相違背。至於該包垃圾
    縱係不明人士丟棄於路邊，因係非行人行進間所產生之廢棄
    物，原告亦無加以撿拾，投置於行人專用清潔箱之義務，即
    無執為阻卻原告投置系爭非行人行進間所產生之廢棄物於行
    人專用清潔箱而違反廢棄物清理法之責任。另該丟棄垃圾於
    路邊者未被稽查發現而免於受罰，亦非原告得資為其亦得免
    除處罰之依據。從而，本件被告認定原告違規，裁處罰鍰，
    要屬有據，原告此項主張，洵不足採。
五、綜合上述，原告起訴論旨核不足採，其將資源回收垃圾投置
    於行人專用清潔箱，事證明確，被告認定其違反一般廢棄物
    回收清除處理辦法第14條規定，從而違反廢棄物清理法第12
    條規定，爰依同法第50條第2 款規定，裁處原告罰鍰1200元
    ，並無不合，訴願決定予以維持，亦無違誤，原告徒執前詞
    ，訴請撤銷，為無理由，應予駁回。
六、據上論結，本件原告之訴為無理由，爰依行政訴訟法第98條
    第1 項前段，判決如主文。
中    華    民    國    96    年    11    月    28    日
                           第六庭法  官　闕　銘　富
上為正本係照原本作成。
本件以訴訟事件所涉及之法律見解具有原則性者為限，始得於本
判決送達後20日內向本院提出上訴狀並表明上訴理由，如已於本
判決宣示後送達前提起上訴者，應於判決送達後20日內補具上訴
理由（均按他造人數附繕本），且經最高行政法院許可後方得上
訴。
中    華    民    國    96    年    11    月    28    日
                                 書記官  孫　筱　晴
